【裁判字號】    98,審訴,3007
【裁判日期】    980831
【裁判案由】    清償借款
【裁判全文】
臺灣臺北地方法院民事判決            98年度審訴字第3007號
    原      告  聯邦商業銀行股份有限公司
    法定代理人  丙○○
    訴訟代理人  庚○○
                乙○○
    被      告  甲○○即花雲.
                戊○○同上）.
                丁○○同上）.
    共      同
    訴訟代理人  己○○
上列當事人間清償借款事件，經本院於中華民國98年8月31日言
詞辯論終結，判決如下：
    主  文
被告應於繼承訴外人花雲文之遺產範圍內連帶給付原告新台幣捌
拾貳萬伍仟壹佰零陸元，及其中新台幣捌拾壹萬捌仟玖佰拾元
部分，自民國九十六年十一月十三日起至清償日止，按年息百分
之二十計算之利息。
被告應於繼承訴外人花雲文之遺產範圍內連帶給付原告新台幣捌
仟壹佰壹拾壹元，及其中新台幣柒仟伍佰貳拾捌元部分，自民國
九十七年三月三十日起至清償日止，按年息百分之十九點七一計
算之利息。
訴訟費用新台幣玖仟零拾元由被告連帶負擔。
    事實及理由
一、本件依原告與被告之被繼承人花雲文簽訂之現金卡綜合約定
    書第18條、信用卡約定條款第26條約定，雙方合意以臺灣臺
    北地方法院為第一審管轄法院，故本院自有管轄權。
二、原告起訴主張：訴外人花雲文於民國93年12月10日向原告申
    請貸款，訂約額度新台幣（下同）100萬元，按年息8.88%計
    息，並約定按月攤還，如有遲延履行時，改依年息20% 計算
    遲延利息，並喪失期限利益，全部債務視同到期。詎被告自
    96 年10月12日起未依約還款，尚積欠本金818,930元及利息
    。又被告於91年9月12日向原告請領信用卡使用（卡號：000
    0000000000000 ），依約被告即得持信用卡至特約商店簽帳
    消費，但應於次月繳款截止日前向原告清償，逾期應給付按
    年息19.71%計算之利息。詎被告至97 年3月29日止共消費記
    帳8,111元（含消費款7,528 元、循環利息583元）未按期給
    付。惟花雲文於96年10月19日死亡，被告甲○○、戊○○、
    丁○○已向臺灣士林地方法院（下稱士林地院）聲請以97年
    度繼字第54號辦理限定繼承，則本件自應由被告在繼承花雲
    文之遺產範圍內負連帶給付之責。爰依消費借貸及限定繼承
    法律關係提起本件訴訟。並聲明：如主文所示。
三、被告則以：被告業向士林地院辦理限定繼承，原告並未在期
    限內申報債權，且為被告所知債務，則原告只得在就賸餘遺
    產為請求等語，資為抗辯。並聲明：原告之訴駁回。
四、查原告主張之事實，業據提出被告所不爭執真正之現金卡申
    請書、現金卡綜合約定書、國民現金貸款融資查詢、信用卡
    申請書、信用卡約定條款、歷史帳單查詢、卡戶本金利息及
    相關費用查詢及分期未入帳查詢，自堪信為實在。經按，限
    定繼承之繼承人，仍應繼承被繼承人之債務全額，僅以因繼
    承所得之遺產為限度，負償還責任，即限定繼承人非無債務
    ，僅其責任有限而已。限定繼承債權人，仍得就債權全額為
    裁判上及裁判外一切請求。惟債權人起訴請求，繼承人如提
    出限定繼承之抗辯時，僅法院應為保留之給付（於繼承財產
    限度內為給付）之判決而已（最高法院86年台上字第258 號
    判決意旨參照）。至於民法1162條所謂被繼承人之債權人僅
    得就賸餘遺產，行使其權利云者，係指被繼承人之債權人，
    不於法院依第1157條規定，所為公示催告程序公告之一定期
    間內，報明其債權，且該債權又為繼承人所不知者。僅得就
    繼承人依第1159條規定，清償在該一定期限內報明或繼承人
    所已知之債權後，所賸餘之遺產，行使其權利而言。非謂債
    權人未於公示催告程序公告之一定期間內，報明其債權，即
    不得再依訴訟程序為裁判上之請求。是本件花雲文既遺有系
    爭債務未為清償，縱被告所稱原告未於限定繼承公示催告程
    序所公告之一定期間內，報明其債權等情，並經本院調閱士
    林地院97年度繼字第54號案卷查核屬實，仍無礙於原告所為
    裁判上之請求。
五、綜上所述，原告依信用卡、現金卡契約及繼承之法律關係請
    求被告在繼承花雲文遺產範圍內，連帶給付如主文所示之本
    金及利息，為有理由，應予准許。
六、本件訴訟費用額確定為9,030元。
七、訴訟費用負擔之依據：民事訴訟法第85條第2項。
中    華    民    國    98    年    8     月    31    日
                        民事第六庭法官  傅中樂
以上正本係照原本作成。
如對本判決上訴，須於判決送達後20日內向本院提出上訴狀。
中    華    民    國    98    年    8     月    31    日
                                書記官  王文心


司法院資訊處製作；財團法人民間司法改革基金會備份。
